臺灣臺中地方法院民事簡易判決
111年度豐簡字第53號
原      告  林坤成  
被      告  許淑敏  

上列當事人間請求遷讓房屋等事件，本院於民國111年3月8日言
詞辯論終結，判決如下：
    主      文
被告應將門牌號碼臺中市○○區○○路○段000號房屋騰空遷讓返還予
原告。
被告應給付原告新臺幣124,000元，並自民國111年3月5日起至遷
讓返還前項房屋予原告之日止，按月給付原告新臺幣20,000元。
原告其餘之訴駁回。
訴訟費用由被告負擔。
本判決原告勝訴部分得假執行。
原告其餘假執行之聲請駁回。
    事實及理由
壹、程序事項：被告經合法通知，未於言詞辯論期日到場，核無
    民事訴訟法第386條各款所列情形，應依原告之聲請，由其
    一造辯論而為判決。
貳、實體事項：
一、原告主張：
　㈠兩造於民國109年9月29日簽訂房屋租賃契約書（下稱系爭租
    約），約定由原告將門牌號碼臺中市○○區○○路0段000號房屋
    （下稱系爭房屋）出租予被告，租賃期間自109年10月1日起
    至113年9月30日止，每月租金新臺幣（下同）19,000元，被
    告應於每月1日前繳付租金，水費、電費及瓦斯費用均由被
    告自行負擔。詎被告僅繳付押租金38,000元及自109年10月
    至110年6月之租金後（110年5、6月尚積欠租金10,000元）
    即未給付租金，經原告先寄發存證信函催告被告繳納租金後
    ，又於111年2月15日言詞辯論期日當庭催告被告繳納積欠之
    租金，限被告於收受上開言詞辯論筆錄後14日內清償，逾期
    將終止租約，被告於111年2月18日收受該言詞辯論筆錄，仍
    置之不理，是系爭租約已於111年3月5日終止，而至系爭租
    約終止日止，被告共積欠以下租金：①110年5、6月，短繳租
    金10,000元；②110年7月至111年2月，共8個月租金152,000
    元，以上合計162,000元，扣除押租金38,000元後，尚應給
    付124,000元。
　㈡被告於系爭租約終止即111年3月5日後，仍繼續使用系爭房屋
    ，每月可獲得相當於租金之利益，致原告每月受有相當於租
    金之損害，另依系爭租約第6條約定，於租期屆滿時，被告
    如不即時交還房屋時，原告每月得向被告請求按照租金2倍
    之違約金，是被告於遷讓返還系爭房屋前，原告自得每月向
    被告請求不當得利及違約金共計38,000元。為此，爰依系爭
    租約、民法第767條第1項規定及不當得利之法律關係提起本
    件訴訟等語。並聲明：1.被告應將門牌號碼臺中市○○區○○路
    ○段000號房屋騰空遷讓返還予原告。2.被告應給付原告124,
    000元，並自111年3月5日起至遷讓返還前項房屋予原告之日
    止，按月給付原告新臺幣38,000元。3.願供擔保，請准宣告
    假執行。
二、被告未於言詞辯論期日到場，亦未提出書狀作何聲明或陳述
    。
三、本院得心證之理由：
  ㈠原告主張之事實，已據原告提出系爭租約、大雅馬岡郵局存
    證號碼31號存證信函、中華郵政掛號郵件收件回執、通訊軟
    體LINE對話紀錄截圖等件為證（見本院卷第23至28頁、第59
    至65頁）。而被告對原告主張之事實，已於相當時期受合法
    之通知，未於言詞辯論期日到場，亦未提出準備書狀爭執，
    依民事訴訟法第280條第3項準用第1項之規定，應視同自認
    ，堪信原告之主張為真實。
　㈡遷讓房屋及給付欠繳之租金部分：
　1.按所有人對於無權占有或侵奪其所有物者，得請求返還之。
    對於妨害其所有權者，得請求除去之。承租人租金支付有遲
    延者，出租人得定相當期限，催告承租人支付租金，如承租
    人於其期限內不為支付，出租人得終止契約。租賃物為房屋
    者，遲付租金之總額，非達2個月之租額，不得依前項之規
    定，終止契約。其租金約定於每期開始時支付者，並應於遲
    延給付逾2個月時，始得終止契約。民法第767條第1項前段
    、第440條第1項、第2項分別定有明文。經查，原告於本院1
    11年2月15日言詞辯論期日當庭催告被告於收受當日言詞辯
    論筆錄後14日內繳納租金，逾期將終止租約（見本院卷第82
    頁），被告則於111年2月18日收受該言詞辯論筆錄，有本院
    送達證書在卷可憑（見本院卷第95頁），然被告仍未為給付
    。從而，原告主張系爭租約已於111年3月5日終止，並依民
    法第767條第1項規定及系爭租約，請求被告遷讓返還系爭房
    屋，應屬有據。
  2.次按押租金之主要目的在於擔保承租人履行租賃債務，故租
    賃關係消滅後，承租人如有欠租或其他債務不履行時，其所
    交付之押租金，發生當然抵充之效力（最高法院87年度台上
    字第1631號判決意旨可參）。查兩造系爭租約既已於111年3
    月5日終止，則原告主張被告積欠110年5、6月之租金10,000
    元，及自110年7月至111年2月之租金152,000元，並以押租
    金38,000元抵充後，請求被告給付124,000元（計算式：10,
    000＋152,000－38,000＝124,000），應予准許。
  ㈢不當得利及違約金部分：
　1.按無法律上之原因而受利益，致他人受損害者，應返還其利
    益；雖有法律上之原因，而其後已不存在者，亦同，民法第
    179條定有明文。另按無權占有他人房屋，可能獲得相當於
    租金之利益，為社會通常之觀念（最高法院61年台上字第16
    95號判決意旨參照）。被告於系爭租約終止後，無合法占有
    權源，仍未返還系爭房屋，致原告受有無法占有、使用、收
    益系爭房屋之損害，且依上開說明，被告無權占有系爭房屋
    可能獲得相當於租金之利益，是以，原告依系爭租約及不當
    得利之法律關係，請求被告給付自111年3月5日起至遷讓返
    還系爭房屋之日止，按月計算之相當於租金19,000元之不當
    得利，亦屬有據。
  2.又依系爭租約第6條約定：「乙方（即被告）於租期屆滿時
    ，除經甲方(即原告)同意繼續出租外，應即日將租賃房屋誠
    心按照原狀遷空交還甲方，不得藉詞推諉或主張任何權利，
    如不即時遷讓交還房屋時，甲方每月得向乙方請求按照租金
    兩倍之違約金或即申請停水停電至遷讓完了之日止，乙方決
    無異議。」等語（見本院卷第26頁）。被告於租期屆滿後未
    依約遷讓交還系爭房屋，原告請求被告給付違約金，核屬有
    據。
  3.次按當事人得約定債務人於債務不履行時，應支付違約金；
    違約金，除當事人另有訂定外，視為因不履行而生損害之賠
    償總額。違約金，除當事人另有訂定外，視為因不履行而生
    損害之賠償總額。其約定如債務人不於適當時期或不依適當
    方法履行債務時，即須支付違約金者，債權人除得請求履行
    債務外，違約金視為因不於適當時期或不依適當方法履行債
    務所生損害之賠償總額，民法第250條第1項、第2項定有明
    文。再按約定之違約金額過高者，法院得減至相當之數額，
    民法第252條定有明文。而違約金之約定是否過高，應依違
    約金係屬於懲罰之性質或屬於損害賠償約定之性質而有不同
    。若屬前者，應依一般客觀事實、社會經濟狀況及當事人所
    受損害情形，以為酌定標準；若為後者，則應依當事人實際
    上所受損失為標準，酌予核減（最高法院87年度台上字第25
    63號判決意旨參照）。
  4.查系爭租約約定「甲方每月得向乙方請求按照租金兩倍之違
    約金」，係以確保債務履行為目的，約定原告遲延返還房屋
    時所應支付之違約金，別無原告另得請求被告賠償之約定，
    依民法第250條第2項規定，應視為因不於適當時期履行債務
    所生損害之賠償總額，性質上屬於賠償總額預定性之違約金
    。而本件被告於租賃關係消滅後，無正當權源繼續占有系爭
    房屋，致原告不能使用系爭房屋而受有損害，此不能使用房
    屋之損害金額相當於租金金額，原告已請求如上所述，斟酌
    被告無權占用系爭房屋產生損害之租金收入部分業已經原告
    請求被告賠償而予以填補，本院認原告主張被告按月給付租
    金2倍之違約金應屬過高，應酌減至每月1,000元為適當。
  5.綜上所述，原告請求被告應自111年3月5日起至返還系爭房
    屋之日止按月給付20,000元（相當租金之不當得利19,000元
    ＋違約金1,000元＝20,000元），為有理由。逾此部分之請求
    為無理由。
四、綜上所述，原告依系爭租約、民法第767條第1項前段規定及
    不當得利之法律關係，請求被告遷讓返還系爭房屋，及給付
    原告124,000元，並自111年3月5日起至遷讓返還系爭房屋予
    原告之日止，按月給付原告20,000元，為有理由，應予准許
    ；逾此部分請求，則屬無據，應予駁回。
五、本判決原告勝訴部分，係適用簡易程式所為被告敗訴之判決
    ，依民事訴訟法第389條第1項第3款規定，應依職權宣告假
    執行。至原告敗訴部分，其假執行之聲請即失所附麗，應予
    駁回。
六、訴訟費用負擔之依據：民事訴訟法第79條。
中　　華　　民　　國　　111 　年　　3 　　月　　31　　日
                  豐原簡易庭    法  官  廖弼妍
如不服本判決，應於送達後20日內，向本院提出上訴狀並表明上
訴理由，如於本判決宣示後送達前提起上訴者，應於判決送達後
20日內補提上訴理由書（須附繕本）。如委任律師提起上訴者，
應一併繳納上訴審裁判費。
以上為正本係照原本作成。
中　　華　　民　　國　　111 　年　　3 　　月　　31　　日
                                書記官  陳貴卿